最高法院刑事判決　　　　　　九十六年度台上字第七０三五號
上　訴　人　甲○○
選任辯護人　汪玉蓮律師
上列上訴人因業務過失致人於死案件，不服台灣高等法院台南分
院中華民國九十六年六月二十日第二審判決（九十六年度交上訴
字第三００號，起訴案號：台灣嘉義地方法院檢察署九十五年度
偵續字第一三號），提起上訴，本院判決如下：
    主  文
原判決撤銷，發回台灣高等法院台南分院。
    理  由
本件原判決認定上訴人甲○○平日以駕駛自用小貨車載運農產品
前往加工、販售為經常性工作內容，係以駕駛為其附隨業務之人
，於民國九十三年八月十七日，前往雲林縣古坑鄉採買竹筍，同
日下午十九時二十分許，駕駛車牌號碼Ｃ三－０七八七號自用小
貨車返回嘉義市住處途中，於同日十九時四十八分許，行經該省
道台一線公路二五四公里二百公尺處時，因發覺所載運之竹筍桶
鬆動位移而欲靠路旁臨停察看，其原應注意夜間臨時停車時，應
選擇妥適之位置，避免佔用車道妨害他車通行，且依當時情形，
並無不能注意之情事，竟疏未注意，貿然將車臨時跨停於該路段
機車優先道之右側邊線上，該自小貨車後車身佔用機車專用道達
０‧九公尺（該機車優先道寬度原為二‧六公尺），致妨害機車
之正常通行。適有謝俊宏騎乘重型機車，自同向後方沿該路段機
車優先道駛至，亦疏未注意車前狀況，追撞上開上訴人所駕小貨
車車斗左後方，受有下頦骨折、頸前部索痕導致窒息死亡。上訴
人於肇事後自首等情。因而撤銷第一審所為科刑之判決，改判仍
論處上訴人從事業務之人，因業務上之過失致人於死罪刑。固非
無見。
惟查：(一)、「鑑定有不完備者，得命增加人數或命他人繼續或另
行鑑定。」刑事訴訟法第二百零七條定有明文。本件原判決於理
由內以檢察官囑託國立交通大學鑑定結果，該行車事故鑑定意見
書雖認：「謝俊宏無照夜間駕駛重機車，未注意車前狀況，追撞
前方停止之小貨車，為肇事原因。甲○○駕駛小貨車無肇事因素
」等情，然「惟細繹該鑑定意見全文，其就上開車禍現場周遭是
否仍存有其他足以容納整部自用小貨車停放之空間，而不致於佔
用該路段機車優先道，以避免機車優先道後方來車追撞之風險等
因素，並未予以考量，是上開鑑定意見自難認臻於完備」為由，
而不予採納（見原判決第六頁第十六行至第二十三行）。則原判
決既認原鑑定意見不完備，事涉專業知識，且與上訴人之利益有
重大關係，自宜請原鑑定機關補充說明，或命增加人數或再選任
、囑託他人繼續或另行鑑定，以期確實。乃原判決僅以上開鑑定
意見難認臻於完備，遽行捨棄該鑑定意見，未再送請其他鑑定人
或鑑定機關鑑定，遽行判決，自嫌速斷，而難昭折服。(二)、有罪
判決書之事實一欄，為判斷其適用法令當否之準據，法院應將依
職權認定與論罪科刑有關之事實，翔實記載，然後於理由內逐一
說明其憑以認定之證據，並使事實認定與理由說明，互相適合，
方為合法。倘事實認定與理由說明，不相一致，或事實及理由之
記載，與所憑之卷證資料不相符合，按諸刑事訴訟法第三百七十
九條第十四款後段規定，均屬判決理由矛盾之當然違背法令。原
判決事實認定上訴人平日以駕駛自用小貨車載運農產品前往加工
、販售為經常性工作內容，係以駕駛為其附隨業務之人等情（見
原判決事實欄第一頁第一至二行），於理由說明「查被告係以載
送食材返回販賣維生，並以駕駛自用小貨車為經常性工作內容等
情，業據其於檢察官偵訊時供承在卷，復有被告九十二年度綜合
所得稅各類所得資料清單乙份附卷可稽」（見原判決第九頁第四
行），然卷附之該「九十二年度綜合所得稅各類所得資料清單」
（九十四年度偵字第一０六號偵查卷第十二頁），卻僅載有「所
得人甲○○，給付總額六萬元，扣繳單位名稱係美源物產加工廠
」，而無上訴人是否以駕駛自用小貨車為經常性工作內容之記載
，是原判決之事實認定及理由說明，與上揭卷附之證據不相適合
，而有證據上理由矛盾之違誤。上訴意旨執此指摘原判決不當，
即非全無理由，應認原判決有發回更審之原因。
據上論結，應依刑事訴訟法第三百九十七條、第四百零一條，判
決如主文。  
中　　華　　民　　國　九十六　年　 十二 　月　 十三 　日
                      最高法院刑事第七庭
                          審判長法官  張　淳　淙
                                法官  劉　介　民
                                法官  張　春　福
                                法官  蔡　彩　貞
                                法官  林　俊　益
      本件正本證明與原本無異
                                      書  記  官
中　　華　　民　　國　九十六　年　 十二 　月　 二十 　日
                                                Ａ
